【裁判字號】    99,台簡上,12
【裁判日期】    990624
【裁判案由】    給付票款
【裁判全文】
最高法院民事裁定              九十九年度台簡上字第一二號
上  訴  人  甲○○
訴訟代理人  黃景安律師
被 上訴 人  乙○○
上列當事人間請求給付票款事件，上訴人對於中華民國九十九年
三月十日台灣台北地方法院第二審判決（九十八年度簡上字第六
四九號），提起上訴，本院裁定如下：
    主  文
上訴駁回。
第三審訴訟費用由上訴人負擔。
    理  由
按對於民事訴訟法第四百二十七條第二項簡易訴訟程序之第二審
判決，其上訴利益逾第四百六十六條所定之額數者，當事人僅得
以其適用法規顯有錯誤為理由，逕向最高法院提起上訴；此項上
訴，須經原裁判法院之許可，民事訴訟法第四百三十六條之二第
一項、第四百三十六條之三第一項定有明文。又原裁判法院認上
訴應行許可，並添具意見書，將訴訟卷宗送交最高法院，最高法
院審查後如認上訴不應准許者，依同法第四百三十六條之五第一
項規定，仍應以裁定駁回之。次按，票據為文義證券及無因證券
，票據上之權利義務，悉依票上所載文義定之，與其基礎之原因
關係各自獨立。票據上權利之行使，不以其原因關係存在為前提
，執票人行使票據上權利時，就其基礎之原因關係確係有效存在
之事實，自不負舉證責任。至於票據債務人以自己與執票人間所
存抗辯之事由，對抗執票人，依票據法第十三條規定之反面解釋
，固非法所不許，惟應由票據債務人就該抗辯事由存在負舉證之
責任。而票據債務人如主張執票人係以惡意、無對價或不相當之
對價取得票據者，尤應由其就該事由負舉證之責；如其不能先舉
證證明，則因執票人就其以相當對價取得票據之事實，不負證明
之責，縱其所舉證據尚有疵累，亦仍應為票據債務人不利益之裁
判。本件被上訴人起訴請求系爭支票之發票人即上訴人給付票款
，上訴人雖抗辯其係簽發該支票予訴外人王榮隆借款，惟王榮隆
事後未交付任何款項，被上訴人係惡意或無對價取得該支票，自
不得享有票據權利云云，惟依上開說明，原應由上訴人就其抗辯
事由，舉證證明之，原審本於上開舉證責任分配原則，以上訴人
未能舉證證明其抗辯之事實存在為由，為其敗訴之判決，而就被
上訴人所舉證據未予論斷，自難謂適用法規顯有錯誤，尤無所涉
及之法律見解具有原則上重要性之情事。上訴人逕向本院提起第
三審上訴，不合於民事訴訟法第四百三十六條之二第一項及第四
百三十六條之三第二項之規定而不應許可，其上訴難謂合法。
據上論結，本件上訴為不合法，依民事訴訟法第四百三十六條之
五第一項、第九十五條、第七十八條，裁定如主文。
中    華    民    國  九十九  年    六    月  二十四  日
                      最高法院民事第一庭
                          審判長法官  葉  勝  利
                                法官  高  孟  焄
                                法官  黃  義  豐
                                法官  許  正  順
                                法官  魏  大  喨
本件正本證明與原本無異
                                      書  記  官
中    華    民    國  九十九  年    七    月    六    日
                                                      K

司法院資訊處製作；財團法人民間司法改革基金會備份。
